【裁判字號】    92,訴,625
【裁判日期】    920729
【裁判案由】    債務不履行損害賠償
【裁判全文】
臺灣板橋地方法院民事判決  九十二年度訴字第六二五號
    原      告  乙○○
    訴訟代理人  周仕傑律師
    被      告  甲○○
    訴訟代理人  連元龍律師
                林重宏律師
右當事人間請求債務不履行損害賠償事件，本院判決如左：
    主      文
原告之訴及其假執行之聲請均駁回。
訴訟費用由原告負擔。
    事實及理由
一、按訴狀送達後，原告不得將原訴變更或追加他訴，但請求之基礎事實同一者，不
    在此限，民事訴訟法第二百五十五條第一項第二款定有明文。本件原告起訴時，
    原請求：(一)被告應給付原告系爭借款之本金新台幣（下同）一百四十萬零七百十
    八元，及自民國九十一年八月二十七日起至清償日止，按年息百分之十二計算利
    息；(二)被告應賠償原告違約金損害三萬三千六百十八元；(三)願供擔保，請准宣告
    假執行。嗣於言詞辯論時，原告當庭將上開(一)、(二)之聲明變更為：被告應向訴外
    人花蓮區中小企業銀行股份有限公司（下稱花蓮企銀）給付系爭借款之本金一百
    四十萬零七百十八元，及該筆借款未經清償之利息暨違約金。查原告自始至終均
    係以兩造間就被告須承擔履行銀行貸款債務之約定，作為其請求之依據，所主張
    發生履行承擔關係之原因事實，前後亦均相同，其嗣後所變更之請求聲明，與原
    訴請求之基礎事實應屬同一，揆諸首揭規定，原告所為訴之變更應予准許，合先
    敘明。
二、原告主張：原告係訴外人振森文化事業有限公司（下稱振森公司）之原來負責人
    ，於九十年九月二十五日與被告簽訂讓渡書，將振森公司之股份、生財器具及債
    權債務等一併轉讓予被告，但約定被告亦應無條件承擔振森公司須向債權人花蓮
    企銀按期償還二筆借款債務之履行（一筆借款本金為一百萬元，另一筆為二百萬
    元）。嗣原告已依約履行義務，惟被告就振森公司對於花蓮企銀之其中一筆本金
    二百萬元借款部分（下稱系爭借款），僅正常還款至九十一年八月二十六日，尚
    欠花蓮企銀本金一百四十萬零七百十八元，及自九十一年八月二十七日起按年息
    百分之十二計算之利息，暨自同年九月二十八日起依約應付之違約金。嗣系爭借
    款僅由訴外人李薪傳償還二萬元，其中一萬六千三百四十二元已抵充利息債務，
    餘款償還費用。此外，被告就系爭借款均未依約清償，爰依兩造間之契約關係提
    起本件訴訟，請求被告履行上開「履行承擔」之約定等語。並聲明：(一)被告應向
    訴外人花蓮企銀給付一百四十萬零七百十八元，及自九十一年八月二十七日起至
    清償日止按年息百分之十二計付、超過一萬六千三百四十二元以上部分之利息，
    暨自九十一年九月二十八日起至九十二年三月二十八日止，按上開利率百分之十
    ，自九十二年三月二十九日起至清償日止，按上開利率百分之二十計算之違約金
    ；(二)願供擔保，請准宣告假執行。
三、被告則以：被告自九十年九月起至九十一年八月止，均正常向訴外人花蓮企銀繳
    交系爭借款之本息，其後之所以未再繳交，係因被告於九十一年八月三十一日將
    振森公司之經營權及相關資產再讓渡予訴外人李新傳，而當時與李新傳所訂之讓
    渡書第二條已載明：「原以公司名義向花蓮企銀借款約新台幣貳佰參拾萬元正由
    乙方（即李薪傳）承受，如期償還本息並配合銀行規定辦理相關變更手續」，故
    繳納系爭借款本息之義務即應轉由李新傳承擔。而原告就振森公司經營權再讓渡
    予訴外人李新傳，且約定系爭借款繳交義務亦轉由李新傳承擔之事實，已因李新
    傳之通知而知悉，嗣花蓮企銀向原告催繳系爭借款應納本息時，原告亦轉向李新
    傳催繳，請李新傳儘速向花蓮企銀還款等情，均經證人李新傳證述屬實。按債權
    人於受通知後逕向承擔人請求清償者，即應認為已經承認，有最高法院八十六年
    度台上字第七一０號判決可稽。準此，被告起初縱負有向花蓮企銀繳交系爭借款
    本息之債務，該債務亦於九十一年八月三十一日轉由李新傳承擔，且該債務承擔
    業經原告承認，自斯時起，被告即不復有向花蓮企銀繳系爭借款本息之義務等語
    ，資為抗辯。並聲明：(一)駁回原告之訴；(二)如受不利判決，願供擔保，請准宣告
    免為假執行。
四、得心證之理由：
（一）本件原告主張之事實，已據其提出讓渡書、公司變更登記表、律師函及回執、
      借款契約、支付命令及聲請狀等影本為證。被告對於原告為振森公司之原來負
      責人、上開讓渡書確為被告所簽訂、被告起初負有向花蓮企銀繳納系爭借款本
      息之債務、系爭借款僅正常還款至九十一年八月二十六日，目前已視為全部到
      期，尚有如原告主張數額之本金、利息及違約金未償等情，均不否認，惟抗辯
      其起初縱負有應向花蓮企銀繳交系爭借款本息之債務，該債務嗣已轉由訴外人
      李新傳承擔，而與被告無涉等語，並提出其與李新傳所訂之讓渡書、支票影本
      ，且聲請傳訊李新傳到庭為證。故本件應審究者，厥為：被告所負應向花蓮企
      銀繳納系爭借款本息之「履行承擔」債務，是否已轉由訴外人李新傳承擔？該
      債務承擔契約對於原告是否有效？
（二）經查，被告所辯其向原告承接振森公司之經營權後，嗣於九十一年八月三十一
      日再將該公司之經營權讓渡予訴外人李新傳，並將繳納系爭借款本息之債務轉
      由李新傳承擔之事實，有被告提出其與李新傳簽訂之讓渡書影本可稽，依該讓
      渡書第二條所載：「原以公司名義向花蓮企銀借款約新台幣貳佰參拾萬元正由
      乙方（即李薪傳）承受，如期償還本息並配合銀行規定辦理相關變更手續」，
      已足表明李新傳承擔履行銀行貸款債務之意旨，故被告與李新傳間有債務承擔
      之約定，甚為明確。另經本院依被告聲請傳訊證人李新傳到庭證稱：伊承接振
      森公司時，即已知悉原告曾經經營過該公司，亦知悉伊應負擔該公司對於銀行
      之借款債務，金額約二百多萬元；伊曾向原告取回被告先前所簽發、交由原告
      收執之支票，原告亦知悉伊接手經營振森公司後，該公司對於銀行之借款債務
      應由伊來承擔；因生意不佳，銀行借款債務前一陣子繳息不正常，後來伊與花
      蓮企銀協商償還事宜，上個月花蓮企銀答應由伊每個月償還一萬元；伊與花蓮
      企銀協議者，乃本金二百萬元之該筆借款，另一筆本金一百萬元之借款，伊均
      有如期還款，並未發生逾期履行情事；（問：銀行當時向原告催繳貸款，原告
      有無轉向你催繳，請你趕快向銀行還款？）有；（問：與被告簽訂讓渡書之前
      ，有無與原告討論過？當跟原告說要承接銀行債務，原告當時如何表示？）伊
      與被告簽訂讓渡書之前，即曾與原告商量取回支票事宜，原告事前應該知道，
      當時尚未直接提到要承接銀行貸款，但伊於簽訂讓渡書後、銀行催繳前，曾與
      原告聯絡過，主動告知一個月繳貸款七萬多元繳不起，可能要與銀行協議，原
      告應已知悉由伊承接銀行貸款這件事等語（見本院九十二年六月六日準備程序
      筆錄第二至四頁）。查證人李新傳當庭表明其母為原告之姑姑（其為原告之表
      弟），為原告所不爭，堪認其與原告應有四親等血親之關係，而李新傳與被告
      僅係長年朋友關係，洵無刻意偏坦被告之虞，況原告對於李新傳之上開證詞亦
      表明沒有意見，其證言自屬可採。依李新傳之上開證詞，足認原告當時因李新
      傳之通知，已知悉李新傳與被告間之債務承擔契約，嗣花蓮企銀向原告催繳系
      爭借款時，原告亦係轉向李新傳催繳，要求李新傳儘速向花蓮企銀繳款。原告
      於受通知後，既有逕向承擔人即李新傳請求履行之事實，依最高法院八十六年
      度台上字第七一０號裁判意旨，應認李新傳與被告間之債務承擔契約，業經原
      告所承認，依民法第三百零一條規定之反面解釋，該債務承擔契約對於原告自
      屬有效。
（三）綜上所述，本件被告對於原告縱使負有應履行系爭借款之債務，上開債務亦已
      轉由訴外人李新傳承擔，且該債務承擔契約業為原告所承認，對於原告已生效
      力，被告應已脫離債務人之地位。從而，原告仍本於兩造間之契約關係，請求
      被告履行系爭借款債務，向花蓮企銀清償積欠之借款本金、利息及違約金，為
      無理由，應予駁回。
（四）原告之訴既經駁回，其假執行之聲請失所附麗，應併予駁回。
（五）本件事證已臻明確，兩造其他主張、陳述及證據，經審酌後，認與判決結果均
      無影響，爰不一一論述，附此敘明。
五、訴訟費用負擔之依據：民事訴訟法第七十八條。
中      華      民      國    九十二    年      七      月    二十九    日
                                臺灣板橋地方法院民事第三庭
~B審判長法官  黃麟倫
~B法      官  劉以全
~B法      官  朱嘉川
右為正本係照原本作成
如對本判決上訴，須於判決送達後廿日內向本院提出上訴狀
中      華      民      國    九十二    年      八      月    十一      日
~B法院書記官  馬文慶


司法院資訊處製作；財團法人民間司法改革基金會備份。
